【裁判字號】    99,重附民,4
【裁判日期】    991129
【裁判案由】    違反著作權法等
【裁判全文】
智慧財產法院刑事附帶民事判決
                                     99年度重附民字第4號
原      告    范售科技股份有限公司
法定代理人    范可欽
訴訟代理人    魏憶龍律師
被      告    箑騏國際行銷股份有限公司
兼法定代理人  王湘怡
被      告    王世均
上三人共同
訴訟代理人    林永勝律師
上列被告因違反著作權法案件（99年度刑智上訴字第41號），原
告提起附帶民事訴訟，請求損害賠償，本院於民國99年11月8 日
言詞辯論終結，判決如下：
    主  文
被告王世均、箑騏國際行銷股份有限公司應連帶給付原告新臺幣
參拾萬元，及自民國九十九年十月八日起至清償日止，按週年利
率百分之五計算之利息。
被告王世均、箑騏國際行銷股份有限公司應連帶負擔費用，將本
案民事最後事實審判決主文欄，以長十二公分、寬九公分之篇幅
登載於自由時報全國版任一版面下半頁壹日。
原告其餘之訴駁回。
本判決第一項得假執行。但被告王世均、箑騏國際行銷股份有限
公司如以新臺幣參拾萬元為原告預供擔保，得免為假執行。
原告其餘假執行之聲請駁回。
    事實及理由
一、原告方面：
  (一)原告起訴主張：其於民國96年7 月間與阿一鮑魚公主（香港
    ）有限公司（下稱阿一鮑魚香港公司）簽訂代理合約，原告
    擁有阿一鮑魚系列產品（下稱系列產品）之台灣獨家代理權
    ，負責在台灣地區一切商務活動，雙方並約定由原告負責系
    列產品於台灣地區之外盒圖樣及文案構想等設計，並由原告
    享有系列產品於台灣地區所設計之廣告、圖片、文案等衍生
    著作財產權。原告取得台灣地區代理權後，另於97年5 月間
    與被告箑騏國際行銷股份有限公司（下稱箑騏公司）簽訂電
    視通路獨家代理合約，委託箑騏公司負責銷售原告所代理香
    港阿一鮑魚、魚翅及燕窩調理包系列產品（下稱系列產品）
    ，惟被告王世均、王湘怡分別為箑騏公司之總經理、董事長
    ，竟藉其執行為原告銷售系列產品業務，而取得原告為系列
    產品所註冊之商品條碼及產險字號之機會，將系爭產品條碼
    及產險字號使用於其自行修改之外盒包裝封面上，而未事先
    取得原告之同意或授權。按原告向商品條碼策進會所註冊之
    產品條碼「0000000000000 」，前段「0000000 」即係代表
    原告「范售科技股份有限公司」，後段「160071」代表原告
    所代理之阿一精選鮑魚產品，至於產險字號亦有表彰原告向
    新光產物保險投保責任險之意義，原告所有產品條碼及產險
    字號之系列商品，亦有表彰原告公司名稱之作用。據台灣板
    橋地方法院98年度自字第14號判決業已認定被告王世均為箑
    騏公司之執行長，負責該公司之實際業務經營，屬從事業務
    之人，而系爭產品外包裝盒上之說明字（包括產險字號）即
    為其業務上作成之文書。被告王世均所為係犯刑法第216 條
    、第210 條、第220 條行使偽造準私文書罪、同法第216 條
    、第215 條行使業務上登載不實文書罪，故被告王世均等人
    其未經原告同意使用有表彰原告名稱之系爭商品條碼及產險
    字號並於市面上銷售之行為，已致生損害於被冒用名義原告
    之名稱、信用及商譽。另依台灣高等法院94年重上字第481
    號判決之意旨，被告偽造原告產品條碼及產險字號於市面上
    銷售之行為，亦有致使原告對於其所代理系爭產品受有預期
    銷貨收入減少之財產權上損害，則原告自得依民法第184 條
    第1 項、同條第2 項、第185 條、第195 條等規定，請求被
    告等人連帶賠償名譽權、財產權受侵害之損害賠償。
  (二)被告偽造原告設計外包裝、商品條碼及產險字號產品之價格
    為每盒新臺幣（下同）1,980 元，而據證人箑騏公司經理王
    玉玲於99年3 月2 日刑案一審時證稱：「我們自己印製的3,
    000 個盒子」等語，可知被告至少故意印製3,000 份偽造原
    告所有之商品條碼及產險字號之「阿一鮑魚」包裝外盒並用
    以包裝並對外銷售，直接造成原告所屬之阿一鮑魚商品之排
    擠效果，致使原告受有預期銷貨收入減損之損害，此部分至
    少為3,000 盒阿一鮑魚產品之5,940,000 元整（計算式：3,
    000 ×1, 980＝5,940,000 ）。被告約於97年11月15日至98
    年1 月印製、銷售該3,000 個包裝外盒，迄今已隔一年半之
    久，按一般常理及經驗法則，被告應已全部售出。原告於被
    告等人偽造其商品條碼及產險字號於市面上公開銷售前，原
    告就系爭產品之97年4 月至98年1 月共10個月銷售總額高達
    61,530,850元，但自98年2 月至99年2 月共12個月銷售總額
    竟滑落為7,325,493 元，原告過去10個月間皆無營業額下滑
    ，何以98年2 月即開始下滑，此自顯係因被告冒用其產品條
    碼及產險字號之行為所致，對原告名稱、信用及商譽等權利
    造成嚴重影響，故原告因而受有營業額減少54,205,357元之
    信譽損害，此即為原告所受非財產上之損害（計算式為61,
    530,850-7,325,493 ＝54,205,357）。退萬步言，鈞院如認
    原告對於上開主張之損害賠償數額有所不足，請依民事訴訟
    法第222 條第2 項規定，依所得心證定其損害數額，以回復
    原告所受之損害。要之，原告因被告不法行使偽造文書之侵
    權行為所受之財產上損害部分為5,940,000 元，所受非財上
    損害總額至少為54,205,357元，共計為60,145,357元。如鈞
    院認原告難以計算其非財產上損害之確實數額，爰請依民事
    訴訟法第222 條第2 項予以酌定原告所受之損害。
  (三)被告王世均、王湘怡明知原告有系列產品外包裝上文字、攝
    影、美術等著作之相關著作財產權，仍印製抄襲自原告設計
    之「阿一鮑魚」外盒包裝之圖樣、攝影、文案等，並用以包
    裝販賣，散布並公開陳列抄襲原告設計之系爭產品，顯係共
    同侵害原告就產品外觀包裝上之文字、美術、攝影等著作之
    重製權、改作權等相關著作財產權。被告王湘怡、王世均並
    密集在電視購物頻道曝光並展示銷售該系爭重製產品，有原
    告由被告電視通路購買之發票可稽。自產品整體外觀為整體
    觀察，除包裝上所印製之公司名稱、地址、電話不同外，被
    告等人所販售之系爭產品不論從產品外盒整體設計、鮑魚圖
    片擺放位置、產品外盒配色選用、貼紙圖樣設計、文字標題
    、產品說明及設計編排等皆與原告之產品達到高度雷同之情
    形，且被告本即為原告之通路經銷商，對於原告所設計之外
    盒包裝即有接觸，另被告王世均於99年7 月20日刑事一審審
    理時，業已自承：「所以我們另外自行印製盒子，我們稍微
    有做修改。…」等語，故被告顯有抄襲原告產品情形，則被
    告王湘怡、王世均顯已侵害原告之重製權、改作權等相關著
    作財產權。再據證人於一審時之證言，可知被告至少故意印
    製3,000 份抄襲自原告設計之「阿一鮑魚」包裝外盒並用以
    包裝並對外銷售。按被告對外銷售其所抄襲及偽造原告設計
    外包裝、商品條碼及產險字號產品之價格為每盒1,980 元，
    故計算其銷售所得總價額至少為5,940,000 元整（計算式：
    3,000 ×1,980 ＝5,940,000 ），原告依著作權法第88條第
    2 項第2 款規定，請求被告應賠償原告至少5,940,000 元。
    另原告上開受有營業額減少54,205,357元之信譽損害亦顯係
    因被告任意抄襲改作原告所設計外盒包裝所致，而對原告名
    稱、信用及商譽、同一性保持等人格權造成嚴重影響，原告
    爰依著作權法第17條、第85條、民法第184 條、第185 條請
    求被告應連帶賠償非財產上損害總額至少為54,205,357元，
    共計為60,145,357元。如鈞院認原告難以計算其非財產上損
    害之確實數額，請依民事訴訟法第222 條第2 項予以酌定原
    告所受之損害。此部分與上開原告對於被告因偽造文書侵權
    行為所生之財產權部分損害賠償請求權競合，併此敘明。被
    告王湘怡為箑騏公司之負責人、被告王世均為被告箑騏公司
    之總經理，應依民法第28條、民法第188 條、公司法第23條
    第2 項與箑騏公司負連帶損害賠償責任。綜上，被告箑騏公
    司應與被告王世均、王湘怡連帶賠償原告至少60,145 ,357
    元。
  (四)原告亦依民法第19條、第195 條第1 項後段、著作權法第89
    條等規定，請求箑騏公司、王湘怡及王世鈞應連帶負擔費用
    ，將本案刑事最後事實審判決書主文及事實欄及本案民事最
    後事實審判決書主文欄，以長25公分、寬19公分之篇幅，登
    載於蘋果日報、自由時報之全國版頭版下半頁一日，以回復
    原告所受損之名譽。
  (五)聲明：(1)被告等應連帶賠償原告60,145,357元整，及自起訴
    狀繕本送達被告等人之翌日起至清償日止，按年息百分之5
    計算之利息。(2)被告等應連帶負擔費用，將本案刑事最後事
    實審判決書主文及事實欄及本案民事最後事實審判決書主文
    欄，以長25公分、寬19公分之篇幅，登載於蘋果日報、自由
    時報之全國版頭下半頁一日。(3)第一項請求，原告願供擔保
    ，請准予宣告得為假執行。
二、被告則以：
  (一)原告於西元2007年7 月15日與第三人阿一鮑魚公主香港公司
    簽訂代理合約書代理前開公司之香港阿一鮑魚、魚翅及燕窩
    即時包（調理包）系列產品，代理期間自西元2008年7 月16
    日至2010年7 月15日。嗣後箑騏公司於97年9 月19 日 與原
    告簽訂「電視購物通路獨家代理銷售合約書」，由原告授權
    箑騏公司於電視購物通路行銷「香港阿一鮑魚、魚翅」調理
    包系列產品。箑騏公司即依前開電視購物代理銷售合約之約
    定履約，銷售「香港阿一鮑魚、魚翅」調理包系列產品，並
    未違反合約之約定。豈料原告與阿一鮑魚香港公司竟發生履
    約之爭議，阿一鮑魚香港公司先後於97 年11 月6 日先以信
    函催告原告給付代理費用；因原告未於阿一鮑魚香港公司催
    告之期限內支付代理費用，香港阿一鮑魚公司再於97年11月
    18日再以信函通知原告終止雙方所簽訂之代理合約書。因箑
    騏公司為行銷前開「香港阿一鮑魚、魚翅」調理包系列產品
    已投入極大之心力及行銷費用，為免前開努力化為烏有，乃
    於98年1 月間與香港阿一鮑魚公司簽訂代理合約書，正式由
    箑騏公司代理銷售「世界御廚- 楊貫一」及「阿一」品牌罐
    頭鮑魚及即時包系列產品。
  (二)原告所主張系爭產品外觀之美術著作，或有關烹調方式之文
    字著作，或所謂「鮑魚與花菇擺盤」之攝影著作，均係抄襲
    阿一鮑魚香港公司所提供之圖片、文字及攝影著作而來，並
    不符合原創性之要件，故並無著作權可言甚明。尤其原告所
    主張之產品外觀之設計，係屬於美術著作，依學說實務之見
    解，除美術工藝品外，實難認前開產品包裝外盒之大量藉由
    機器生產製造之產品為美術著作。退步言之，原告雖曾與阿
    一鮑魚香港公司簽訂代理合約書，因該代理合約縱取得衍生
    著作之權利；惟前開代理合約早於97年11月間即經阿一鮑魚
    香港公司催告並經終止在案，故原告就該代理合約書所取得
    就原著作改作之權利，即經終止。故原告所主張之被告等侵
    害衍生著作之改作權，即因未被授權而無權主張。
  (三)依原告與箑騏公司所簽訂電視購物代理銷售合第6 條之約定
    ，箑騏公司於合約期間如係銷售從范售公司所進之阿一鮑魚
    系列商品，自有權利之於電視購物通路上使用，前開責任證
    字號等文件。而范售公司於今年4 月間始終止合約，故依前
    開合約第7 條之規定箑騏公司本可使用其產品DM及商品內容
    書面說明材料，自無違法。退萬步言，依該合約第9 條之規
    定，縱使雙方合約終止，就原告已交貨予箑騏公司之產品，
    原告即已同意被告箑騏公司須自行銷售完畢，即形同認可箑
    騏公司就已向原告進貨之系列商品可使用其相關之產品條碼
    及商品包裝，自亦無違法可言。至於箑騏公司可否自行印製
    外包裝乙事，蓋依雙方之約定，本即無禁止箑騏公司自行印
    製外包裝，此有箑騏公司曾向范售公司購買阿一鮑魚裸包即
    明；但因箑騏公司向印刷廠詢價之結果認為由范售公司印製
    價格較便宜，使由范售公司印製外盒予箑騏公司使用，但箑
    騏公司仍得自行印製外盒，併予說明。
  (四)被告擔任執行長之箑騏公司於阿一鮑魚香港公司與范售公司
    之代理合約終止後，與阿一鮑魚香港公司簽訂代理合約書，
    乃積極與各行銷通路洽商，協調阿一鮑魚系列商品之上架事
    宜。通路商即新東陽股份有限公司（以下簡稱新東陽公司）
    與箑騏公司洽商時，向公司提及尚有范售公司之阿一鮑魚系
    列產品之貨品，要求箑騏公司須將前開庫存商品買下，才同
    意箑騏公司之產品上架，因新東陽公司在全省均設有門市，
    對業務之推展甚有助益，故箑騏公司乃同意新東陽公司之要
    求買上前開庫存商品。自98年1 月間陸續至新東陽之各門市
    將庫存商品回收，並改換包裝出售。因新東陽公司之門市遍
    及全省，故庫存商品之回收自98年1 月至4 月間才回收完畢
    ，並與新東陽公司結帳，開立發票向箑騏公司請款，再由箑
    騏公司開立支票付款。是原告向東森購物所購得之商品，亦
    有可能係前開箑騏公司嗣後向新東陽公司所購得之庫存商品
    ，此亦可由證人淳育公司鄧月珍於99年3 月2 日於原審法院
    作證時再證稱：「辯護人問：前開十顆改成五顆包裝的貨是
    何時出貨完畢？證人答：約是98年的2 、3 月之後，就沒有
    十顆改成五顆的庫存，之後都是五顆的單包裝。」。是依前
    開證人證詞十顆裝改五顆裝的貨，一直到98年2 、3 月之前
    ，才出貨完畢。」；前開證人鄧月珍亦到庭證稱箑騏公司所
    購買之新東陽存貨亦持續改保裝銷售，故被告等既係銷售從
    原告所購得之庫存而使用之商品條碼及產品責任險證號，並
    無違法可言。
  (五)原告以營業損失，作為損害賠償金額之計算之基礎；但營其
    營業減損最主要之原因，係因原告遭阿一鮑魚香港公司終止
    合約，故無合法之代理權；僅得以貿易之方式向香港地區之
    中華廚房進貨，其迄今未向阿一鮑魚香港公司去確認該代理
    合約之有效性，卻對被告等提起訴訟要求營業損失，實令人
    難以理解；且原告至今尚未對所請求之損害金額與被告等之
    行為間有相當因果關係提出證明，應未盡舉證之責任。
  (六)聲明：(1)駁回原告之訴。(2)如受不利判決，願供擔保請准免
    予假執行。
三、兩造不爭執之事項（見本院卷第74至75頁）：
  (一)被告確實有製作3,000 盒阿一鮑魚外包裝盒，外包裝盒確實
    印製商品條碼0000000000000 字樣及投保新光產物保險
    5,000 萬，產險字號130097ＡＫＰ0000000 。
  (二)被告阿一鮑魚包裝盒上有「阿一」字體，印有「精選鮑魚原
    汁原味」、「世界御廚」、內容標示「簡單四招，銷魂純味
    立即上桌- 還原廚神手藝這樣做就對了! 」、『「阿一鮑魚
    烹調密招」第1 招撕開「鮑魚料包」與「頂湯包」，盛入鍋
    中（砂鍋）中，無需加蓋，以火中加熱。第2 招將鮑魚與頂
    湯加熱至微微沸騰並升起縷縷白煙，將鮑魚夾出並盛入盤中
    。第3 招鍋中頂湯繼續加熱至完全沸騰後，即可熄火。第4
    招將頂湯均勻澆淋於鮑魚上，銷魂純味立即上桌。』。外包
    裝盒也有「世界御廚」字樣。
  (三)原告有向被告購買原證七之2包阿一鮑魚。
  (四)被告有製造阿一鮑魚包裝盒3,000 盒，亦有販賣阿一鮑魚，
    一盒為1,980 元。
  (五)兩造就原證六發票之形式不爭執；就原證六發票金額、銷售
    表亦均不爭執。
四、本件經本院與兩造整理並協定簡化之爭點如下（見本院卷第
    75頁）：
  (一)刑事案件自證四號產品包裝盒及刑案自證九號的內容物，是
    否為被告所販售。上面所標示的製造日期，是否為被告所標
    示。
  (二)被告有無行使偽造條碼及產險字號之行使偽造私文書的故意
    。
  (三)原告之刑案自證二號及刑案自證八號的包裝盒，其上之語文
    、攝影、美術著作是否具有原創性。被告是否有重製、改作
    原告之著作。
  (四)被告王湘怡是否有實際參與箑騏公司的業務經營，對於本件
    系爭產品包裝銷售事宜是否知悉。
  (五)原告主張財產上損害5,940,000元有無理由。
  (六)原告主張非財產上損害54,205,357元有無理由。
  (七)原告請求被告等將判決書登報有無理由。
五、本院得心證之理由：
  (一)刑事案件自證四號產品包裝盒及刑案自證九號的內容物，是
    否為被告王世均所販售。上面所標示的製造日期，是否為被
    告王世均所標示，被告王世均有無行使偽造條碼及產險字號
    之行使偽造私文書之故意：
  1.經查，系爭商品條碼為范售公司在商品條碼策進會登記之公
    司前置碼，系爭商品條碼經由機器掃瞄、判讀後，系爭條碼
    可表示范售公司所出售之特定商品「阿一精選鮑魚」，而范
    售公司前為其所代理之「阿一鮑魚」產品，向新光產險公司
    投保最高賠償責任為新臺幣（下同）5,000 萬元之產品責任
    保險，保單號碼為1300第97AKP0000000號，保險期間自97年
    4 月10日中午12時起至98年4 月10日中午12時止等事實。有
    商品條碼策進會GS1 號碼登記證書、GS1 臺灣產品電子目錄
    網路資料及新光產險公司產品責任保險單等件在卷可憑（見
    刑事第一審卷第16至17、121 至122 頁）。是以，系爭商品
    條碼為范售公司在商品條碼策進會登記之公司前置碼，表示
    范售公司所出售之特定商品「阿一精選鮑魚」，該商品並向
    新光產險公司投保最高賠償責任5,000 萬元之產品責任保險
    等情，堪以認定。
  2.范售公司人員前於98年2 月12日向東森得易購公司購得箑騏
    公司銷售之「阿一鮑魚」5 顆裝產品1 盒（下稱系爭產品）
    ，系爭產品外包裝盒上印製有系爭商品條碼，暨本產品已投
    保新光產物保險5,000 萬元、產險字號：130097AKP0000000
    、箑騏公司等字樣之事實。有系爭產品外包裝盒照片、東森
    得易購公司電子計算機發票1 式2 聯等件，附卷可稽（見刑
    事第一審卷第18至19、26頁）。參諸系爭產品外包裝盒樣式
    確為被告箑騏公司所印製，暨被告箑騏公司所有包裝業務均
    交由淳育公司負責印製等事實，業據證人即箑騏公司副總王
    玉玲於原審審理時，暨淳育公司實際負責人鄧月珍於刑事原
    審與刑事本院審理時分別具結證述明確（見刑事第一審卷第
    143 至152 頁；本院刑事卷第293 至299 頁）。堪認系爭產
    品外包裝盒上印製有系爭商品條碼，暨上開投保新光產物保
    險之文字。被告王世均雖辯稱系爭產品之外包裝盒並非在公
    證之第三者見證下而取得，原告是否有自行在空白之包裝盒
    上打印錯誤之製造日期，而提出前開產品云云。經查，被告
    王世均所辯，未舉證以實其說，所辯已非可採。且查證人即
    購得系爭產品之黃沿禎於本院刑事庭審理時已結證稱：伊向
    東森購物台買到系爭產品，並有購買之發票，系爭產品的之
    外包裝盒及內容物之有效日期均為2011年1 月13日，外包裝
    盒之製造日期為2009年1 月13日，如同自證四及自證九之照
    片等語，並有前開發票附卷足憑，足證系爭產品外確係被告
    王世均之箑騏公司所賣出，堪以認定，被告王世均前開所辯
    ，尚無足採。
  3.被告王世均雖否認有何行使偽造準私文書及業務上登載不實
    文書之行為。惟查，自系爭產品外包裝盒觀之，該外包裝盒
    上載有「MFG00000000 」、「EXP000 00000」，顯示該鮑魚
    產品製造日期、有效日期應分別為98年1 月13日、100 年1
    月13日。參諸證人王玉玲曾於刑事原審審理時具結證稱：箑
    騏公司係於97年12月間最後一次向范售公司購買阿一鮑魚系
    列產品，並自98年初起改向阿一鮑魚公司進貨，除范售公司
    及阿一鮑魚公司外，箑騏公司並無其他鮑魚進貨來源，外包
    裝盒上之製造年月日及到期日是按照內袋所裝產品製造日期
    所繕打，鮑魚產品之有效期2 年，是內袋包裝上之有效日期
    反推製造日期，故98年1 月13日製造之阿一鮑魚產品，非范
    售公司出貨之產品等語（見刑事原審卷第146 頁）。自上揭
    系爭產品外包裝盒與證人王玉玲之證言可知，足認系爭產品
    之製造日期98年1 月13日、有效日期100 年1 月13日，其顯
    非被告箑騏公司向范售公司購得之產品，應係被告箑騏公司
    向阿一鮑魚公司購得之產品。是被告王世均辯稱系爭產品外
    包裝盒係用於包裝箑騏公司向范售公司購得之阿一鮑魚產品
    云云。顯與事實不符，不足採信。
  4.因系爭產品非被告箑騏公司向范售公司所購得之產品，倘被
    告箑騏公司欲在系爭產品外包裝盒上印製商品條碼及投保之
    產險字號，自應印製被告箑騏公司自行申請登記之商品代碼
    ，暨自行投保或由阿一鮑魚公司投保之產險字號，其無權印
    製專屬於范售公司所有之系爭商品條碼及范售公司投保新光
    產物保險之產險文字。參諸證人王玉玲於刑事原審審理時結
    證稱：被告王世均職稱為執行長，係被告箑騏公司之實際負
    責人，系爭產品之包裝、銷售，伊要向被告王世均請示後，
    始可執行等語（見刑事原審卷第147 頁）。自證人王玉玲之
    上開證言可知，被告王世均確有於系爭產品外包裝上偽造系
    爭商品條碼，暨印製本產品已投保新光產物保險5000萬元、
    產險字號：130097AKP0000000」等不實事項，並行使該外包
    裝作為銷售系爭產品之用途。
  5.被告王世均雖另辯稱：其依照被告箑騏公司與范售公司簽訂
    電視購物通路獨家代理銷售合約書，其本得使用前開商品條
    碼及產物保險字號云云。然查依兩造所訂前開合約書第1 條
    之規定：甲方（即自訴人）授權乙方（即箑騏公司）行銷自
    訴人所屬之阿一鮑魚系列商品，及第6 條規定：甲方授權乙
    方於合約期間內得將產品責任險字號於行銷商品使用等情（
    見刑事原審卷第12頁），可知自訴人授權箑騏公司可使用產
    險字號等，僅限於自訴人之系列產品，本件系爭產品既非屬
    自訴人所有，被告王世均自不得使用前開保險證字號，至為
    明確。被告王世均另辯稱新東陽公司的退貨部分，有再重為
    包裝，自訴人所買得之系爭產品有可能係該退貨部分，重為
    包裝時打錯日期云云，並舉證人鄧月珍為證。證人鄧月珍於
    本院刑事審理時雖證稱：大約是在過年的時候，我印象那時
    候很忙，東西退回來都放在一邊，有空時才一起整理，因為
    退貨是陸續的退，因為新東陽只要有退貨的話，就會通知公
    司，公司就會叫我派車去拿回來。退貨的日期不一樣，我們
    要整理退貨比較困難，所以有時候會疏忽裸鮑與盒子的日期
    不一樣。日期不一樣基本上我們印外盒的日期要對應裡面裸
    鮑的日期，應該差不多是一月底左右，是陸續的退，確實數
    量與日期我記不清楚等語。然查，證人鄧月珍並無法證明本
    件原告所購得之系爭產品及外包裝即係其所打錯日期之包裝
    盒，其僅泛稱當時有可能打錯日期云云，已難遽認即有利於
    被告王世均之證據。況系爭產品之裸包有效日期為2011年1
    月13日，其外包裝盒之有效日期亦為2011年1 月13日，有自
    證四、自證九之照片附卷為憑（見刑事原審卷第18、108 頁
    ），兩者之日期係屬相同，顯見有效日期並無錯誤，而依有
    效日期往前推估製造日期應為2009年1 月13日，顯見前開系
    爭產品及其包裝盒並非箑騏公司向范售公司所購得，被告王
    世均前開所辯，亦非足採。
  6.被告王世均前開使用印製記載系爭商品條碼與投保文字之外
    包裝盒，作為銷售阿一鮑魚產品，而有行使偽造私文書之犯
    行，亦經本院99年刑智上訴字第41號刑事判決認定屬實。是
    以被告王世均明知系爭商品條碼與投保文字係原告范售公司
    商品代碼及所投保產品責任保險，並非箑騏公司為己所代理
    、販賣之「阿一鮑魚」產品投保產品責任保險，竟委由不知
    情之包裝業者印製載系爭商品條碼及產險字號之外包裝盒銷
    售之侵權事實，至堪認定。
  (二)按「本法所稱公司負責人：在無限公司、兩合公司為執行業
    務或代表公司之股東；在有限公司、股份有限公司為董事。
    公司之經理人或清算人，股份有限公司之發起人、監察人、
    檢查人、重整人或重整監督人，在執行職務範圍內，亦為公
    司負責人」，為公司法第8 條所明定。是被告王世均為被告
    箑騏公司執行長，負責箑騏公司之實際業務經營，其於執行
    職務範內，亦為公司負責人無疑，則其所為與被告箑騏公司
    有關之業務，自應認係代表被告箑騏公司所為。按「法人對
    於其董事或其他有代表權之人因執行職務所加於他人之損害
    ，與該行為人連帶負損害賠償之責任。」、「受僱人因執行
    職務，不法侵害他人之權利者，由僱用人與行為人連帶負損
    害賠償責任」民法第28條、第188 條第1 項前段分別定有明
    文。本件被告王世均既係被告箑騏公司之經理，且因執行職
    務而加損害於原告公司如上述，依法被告箑騏公司自應與被
    告王世均連帶負損害賠償責任。
  (三)如被告王世均之行為構成侵權行為，原告請求賠償之金額及
    請求登報道歉，有無理由？
  1.按「因故意或過失，不法侵害他人之權利者，負損害賠償責
    任。故意以背於善良風俗之方法，加損害於他人者亦同。」
    民法第184 條第1 項定有明文。原告主張被告偽造原告之商
    品條碼及產險字號以包裝並對外銷售，直接造成原告所屬之
    阿一鮑魚商品之排擠效果，致使原告受有預期銷貨收入減損
    之財產上損害，此部分至少為3,000 盒，每盒1,980 元，因
    此請求財產上之損害賠償5,940,000 元等情，然為被告王世
    均所否認。被告辯稱：原告與阿一鮑魚香港公司發生履約之
    爭議，阿一鮑魚香港公司先後於97年11月6 日先以信函催告
    原告給付代理費用，嗣因原告未於阿一鮑魚香港公司催告之
    期限內支付代理費用，香港阿一鮑魚公司再於97年11月18日
    再以信函通知原告終止雙方所簽訂之代理合約書，箑騏公司
    乃於98年1 月間與香港阿一鮑魚公司簽訂代理合約書，代理
    銷售「阿一」品牌罐頭鮑魚及即時包系列產品等情，業據其
    提出催告通知信函、終止函等在卷為憑（見本院刑事卷第75
    至78頁），原告亦不爭執業已收受前開信函。然被告王世均
    於鮑魚外裝盒除前開商品條碼及產險證字係屬原告所有外，
    其餘公司名稱仍係標示被告箑騏公司，包裝盒上相關之文字
    、圖案等著作權、肖像權等亦與原告無涉，內容物鮑魚亦係
    真品，且係向阿一鮑魚公司訂入而代理銷售，而均與原告無
    涉。因此本件兩造主要爭議，應係被告王世均終止與原告之
    代理銷售合約，而改向阿一鮑魚公司訂立代理銷售鮑魚系列
    產品，並非因被告偽造原告之商品條碼及產險字號以包裝並
    對外銷售，即對原告所屬之阿一鮑魚商品之排擠效果，是原
    告主張使原告受有預期銷貨收入減損為其財產上之損害，尚
    非可採。原告以每盒之售價1,980 元乘上3 千盒計算害賠償
    云云，難謂有據，其主張被告上開行為造成原告受有財產上
    損害5,940, 000元，自無從採信。然被告王世均確有將前開
    使用印製記載系爭商品條碼與投保文字之外包裝盒，作為銷
    售阿一鮑魚產品，而侵害原告之商品條碼與產險證字號之標
    示權，原告實不易證明其因此所受財產上損害額，原告主張
    如無法舉證證明其財產受侵害之數額，請求由本院酌定。按
    「當事人已證明受有損害而不能證明其數額或證明顯有重大
    困難者，法院應審酌一切情況，依所得心證定其數額」，民
    事訴訟法第222 條第2 項定有明文。本院審酌被告王世均銷
    售鮑魚產品之外包裝盒記載系爭商品條碼與產險投保文字，
    其侵害原告權利之情節、持續之時間、獲取之利益，上開商
    品條碼與產險投保文字之功能、價值，對該鮑魚產品之重要
    性、功能性等各項情狀，酌定本件被告王世均、箑騏公司應
    連帶給付之賠償額為300,000 元。是本件原告在此金額內之
    請求，尚屬合理，應可准許，逾此範圍之請求，則嫌過高，
    應予駁回。
  2.另按「不法侵害他人之身體、健康、名譽、自由、信用、隱
    私、貞操，或不法侵害其他人格法益而情節重大者，被害人
    雖非財產上之損害，亦得請求賠償相當之金額。其名譽被侵
    害者，並得請求回復名譽之適當處分。」民法第195 條第1
    項定有明文。惟按公司係依法組織之法人，其名譽遭受損害
    ，無精神上痛苦之可言，登報道歉已足回復其名譽，自無依
    民法第195 條第1 項規定請求精神慰藉金之餘地（參照最高
    法院62年台上字第2806號判例意旨）。次按侵害法人名譽，
    為其社會上評價之侵害。又侵害法人之信用，為對其經濟上
    評價之侵害，是名譽權廣義言之，應包括信用權在內，故對
    法人商譽之侵害，如對於名譽及營業信用之侵害，登報道歉
    如足以回復其商譽時，是否得再以法人精神上痛苦而請求給
    付非財產上之損害，非無疑義。原告主張被告偽造原告產品
    條碼及產險字號於市面上銷售之行為，對原告名稱、信用及
    商譽等權利造成嚴重影響，故原告因而受有營業額減少54,2
    05,357元之信譽非財產上之損害云云。惟此為被告王世均所
    否認，原告自應就此有利之事實負舉證之責。經查，原告並
    未提出被告王世均為前開偽造原告產品條碼及產險字號於外
    包裝盒，究有何影響消費者對原告鮑魚之觀感，確已造成對
    原告之鮑魚業務上信譽受到減損，而導致該營業額之減損。
    況查，被告辯稱：原告與阿一鮑魚香港公司發生履約之爭議
    ，阿一鮑魚香港公司先後於97年11月6 日先以信函催告原告
    給付代理費用，嗣因原告未於阿一鮑魚香港公司催告之期限
    內支付代理費用，香港阿一鮑魚公司再於97年11月18日再以
    信函通知原告終止雙方所簽訂之代理合約書，箑騏公司乃於
    98年1 月間與香港阿一鮑魚公司簽訂代理合約書，代理銷售
    「阿一」品牌罐頭鮑魚及即時包系列產品等情，業據其提出
    催告通知信函、終止函等在卷為憑（見本院刑事卷第75至78
    頁），原告亦不爭執業已收受前開信函。然被告王世均於鮑
    魚外裝盒除前開商品條碼及產險證字係屬原告所有外，其餘
    公司名稱仍係標示被告箑騏公司，包裝盒上相關之文字、圖
    案等著作權、肖像權等亦與原告無涉，內容物鮑魚亦係真品
    ，且係向阿一鮑魚公司訂入而代理銷售，而均與原告無涉。
    是以原告其營業減損，縱或屬實，然其最主要之原因，係因
    原告遭阿一鮑魚香港公司終止合約，故無合法之代理權，因
    而產生銷售量之減少，與被告王世均於外包裝盒標示原告之
    系爭商品條碼與投保產險證號字樣，並無因果關係。是原告
    主張營業損失54,205,357元之信譽非財產上之損害賠償，固
    無足採。惟本院審酌被告王世均銷售鮑魚產品之外包裝盒記
    載系爭商品條碼與產險投保文字，固有對原告之名譽有所侵
    害，依民法第195 第1 項後段之規定，被害人其名譽被侵害
    者，並得請求回復名譽之適當處分，因認原告主張被告王世
    均、箑騏公司應連帶負擔費用，將本案民事最後事實審判決
    主文欄登報，已足以回復原告之名譽。惟關於刊登之篇幅及
    版面，原告雖請求將本案刑事最後事實審判決書主文及事實
    欄及本案民事最後事實審判決書主文欄，以長25公分、寬19
    公分之篇幅，登載於蘋果日報、自由時報之全國版頭下半頁
    一日。惟本院審酌應以命被告王世均、箑騏公司應連帶負擔
    費用，將本案民事最後事實審判決主文欄，以長十二公分、
    寬九公分之篇幅登載於自由時報全國版任一版面下半頁壹日
    ，即為適當，應可准許，逾此範圍之請求，則有不當，應予
    駁回。
  (四)至原告雖主張另以被告王世均、王湘怡明知原告有系列產品
    外包裝上文字、攝影、美術等著作之相關著作財產權，仍印
    製抄襲自原告設計之「阿一鮑魚」外盒包裝之圖樣、攝影、
    文案等，並用以包裝販賣，散布並公開陳列抄襲原告設計之
    系爭產品，顯係共同侵害原告就產品外觀包裝上之文字、美
    術、攝影等著作之重製權、改作權等相關著作財產權，原告
    依著作權法第88條第2 項第2 款規定，請求被告應賠償原告
    至少5,940,000 元。另原告上開受有營業額減少54,205,357
    元之信譽損害亦顯係因被告任意抄襲改作原告所設計外盒包
    裝所致，而對原告名稱、信用及商譽、同一性保持等人格權
    造成嚴重影響，原告爰依著作權法第17條、第85條、民法第
    184 條、第185 條請求被告應連帶賠償非財產上損害總額至
    少為54,205,357元，共計為60,145,357元，及依著作權法第
    89條規定，請求箑騏公司、王湘怡及王世鈞應連帶負擔費用
    ，將本案刑事最後事實審判決書主文及事實欄及本案民事最
    後事實審判決書主文欄，以長25公分、寬19公分之篇幅，登
    載於蘋果日報、自由時報之全國版頭版下半頁一日，以回復
    原告所受損之名譽，並主張被告王湘怡亦涉犯前揭行使偽造
    私文書罪嫌，亦對被告王湘怡主張侵權行為之損害賠償及刊
    登報紙云云。然查，原告主張被告王世均、王湘怡印製並銷
    售系爭產品外包裝盒之行為，係涉犯著作權法第91條第2 項
    意圖銷售而擅自以重製之方法侵害他人之著作財產權罪嫌，
    暨同法第91條之1 第2 項明知係侵害著作財產權之重製物而
    散布罪嫌，被告箑騏公司應依同法第101 條第1 項科以罰金
    刑，被告王湘怡另涉犯前揭行使偽造私文書罪嫌等情，業據
    本院刑事庭認定原告所舉之證據，尚無從形成被告王湘怡已
    構成行使偽造準私文書、被告王世均、王湘怡違反著作權法
    等犯行之確信，即既不能證明其等有此部分犯罪，因而對王
    湘怡、箑騏公司為無罪之諭知，對被告王世均違反著作權法
    部分為不另為無罪之諭知，有本院99年刑智上訴字第41號卷
    可憑，此部分刑事訴訟既諭知無罪，原告即不能依附帶民事
    訴訟請求，是原告就此部分之請求，應屬無據，應予駁回。
六、綜上所述，原告依據侵權行為之法律關係，請求被告王世均
    、箑騏公司應連帶給付原告300,000 元及自起訴狀繕本送達
    之翌日即99年10月8 日起至清償日止，按週年利率百分之五
    計算之利息；被告王世均、箑騏公司應連帶負擔費用，將本
    案民事最後事實審判決主文欄，以長十二公分、寬九公分之
    篇幅登載於自由時報全國版任一版面下半頁壹日。即無不合
    ，應予准許。逾此部分之請求，則無理由，應予駁回。
七、原告雖陳明願就損害賠償部分供擔保為假執行之宣告，惟本
    判決所命給付之金額未逾50萬元，依刑事訴訟法第491 條準
    用民事訴訟法第389 條第1 項第5 款規定，爰依職權宣告假
    執行。至被告王世均、箑騏公司已陳明願供擔保，請准宣告
    免為假執行部分，經核於法並無不合，應分別酌定相當擔保
    金額准許之。逾此部份之請求則屬無據，不應准許，其假執
    行之聲請亦失所附麗，應併予駁回。又訴訟費用並未在刑事
    訴訟法第491 條準用之列，刑事附帶民事訴訟判決中應毋庸
    命當事人負擔，附此敘明。
八、本件事證已臻明確，兩造其餘主張陳述及所提之證據，經本
    院斟酌後，認與判決結果不生影響，均毋庸再予論述，附此
    敘明。
九、據上論結，本件原告之訴為一部有理由，一部無理由，依刑
    事訴訟法第491 條、民事訴訟法第389 條第1 項第5 款、第
    392 條第2 項，判決如主文。
中    華    民    國    99    年    11    月   29     日
                    智慧財產法院第一庭
                          審判長法  官  李得灶
                                法  官  汪漢卿
                                法  官  王俊雄
以上正本係照原本作成。
如不服本判決，應於收受送達後十日內向本院提出上訴書狀，其
未敘述上訴之理由者並得於提起上訴後十日內向本院補提理由書
（均須按他造當事人之人數附繕本）。
中    華    民    國    99    年    11    月   29     日
                                書記官  王英傑


司法院資訊處製作；財團法人民間司法改革基金會備份。
